臺灣臺南地方法院民事裁定　　　　　　100年度監字第224號
聲　請　人　王淑美
上列聲請人聲請處分受監護宣告人鄭楓木不動產事件，本院裁
定如下：
    主      文
許可聲請人代理受監護宣告人鄭楓木處分受監護宣告人鄭楓木所
有坐落臺南市善化區○○○段858地號、地目田、面積522平方公
尺，權利範圍全部之土地。
聲請人其餘聲請駁回。
聲請程序費用新臺幣壹仟元由聲請人負擔。
    理      由
一、本件聲請意旨略以：
（一）受監護宣告人鄭楓木前經鈞院91年度禁字第122號裁定宣
      告為禁治產人，並定聲請人為其監護人，由於受監護宣告
      人鄭楓木因腦出血、糖尿病、高血壓等症狀，長期臥床，
      日常生活需他人照護，聲請人為照料受監護宣告人鄭楓木
      日常生活，聘請外籍人士SULAMI及DULDULAO JUVELYN BAL
      INTON二人專責24小時照護，每月均須支出看護費用達新
      臺幣（下同）35,668元，及醫療費用，再加計受監護宣告
      人鄭楓木日常生活所需必要支出，已讓聲請人難再負擔，
      實不得不處分受監護宣告人鄭楓木名下財產以為支應。
（二）鈞院100年度監字第196號裁定選定受監護宣告人鄭楓木之
      堂弟鄭勝波為會同開具受監護宣告人鄭楓木財產清冊之人
      ，聲請人並與鄭勝波於民國100年10月12日共同陳報受監
      護宣告人鄭楓木之財產清冊。
（三）聲請人每日按照受監護宣告人鄭楓木前一日排尿、排便狀
      況安排飲食，並要求外籍看護人員每日需量測受監護宣告
      人之血壓、排尿、排便量，並抽痰、拍背、翻身、注射胰
      島素、餵藥及運動其四肢，且每日均幫受監護宣告人洗澡
      、洗頭、洗臉、刷牙、刮鬍子，每月亦均有醫院派遣之居
      家護理人員前來更換氣切管、胃管、尿管等及基本居家護
      理。聲請人以上揭方式照料受監護宣告人已約10年，所有
      流程均需人力、儀器、醫療材料配合，也需金錢為後盾，
      方才能將受監護宣告人照料如此健康，且受監護宣告人身
      心狀況之好，也深受監護宣告人主治醫師讚許，聲請人雖
      深感窩心，惟於經濟上也倍感壓力，因聲請人已窮盡當初
      教職之退休金將受監護宣告人照料妥適，如今為籌措受監
      護宣告人日後醫療照護費用，不得不處分受監護宣告人名
      下財產。
（四）受監護宣告人鄭楓木之存款已不足支付看護費，其每天所
      用之物品、藥品、抽痰器、消毒紗布等一個月花費1 萬多
      元，且因24小時需要抽痰，電費支出高，又因插尿管，必
      須吃膳食纖維以利通便，及購買營養品幫助血液循環、避
      免尿道感染，營養品有時一個月需3萬元，另外尚需購買
      補品例如四神、四物，用機器攪成糜狀餵食。
（五）臺南市善化區○○○段857-1、858-2、913-2三筆土地地
      目均為田，現況為道路用地，無法處分。臺南市善化區○
      ○○段858-1、858、857、858-3地號等4筆土地原為完整
      一塊地形，因都市○○○道路通過才變成4個地號，必須4
      筆土地一起處分才容易出賣，有人表示要4筆土地一起出
      賣才願意購買，爰聲請許可處分受監護宣告人鄭楓木所有
      坐落臺南市善化區○○○段857、858、858-1、858-3地號
      等4筆土地，以籌措受監護宣告人鄭楓木之醫療、照護、
      看護等費用。
二、按民法總則中華民國97年5月2日修正之條文施行前，已為禁
    治產宣告者，視為已為監護宣告；繫屬於法院之禁治產事件
    ，其聲請禁治產宣告者，視為聲請監護宣告；聲請撤銷禁治
    產宣告者，視為聲請撤銷監護宣告；並均於修正施行後，適
    用修正後之規定，民法總則施行法第4條第2項定有明文。次
    按監護開始時，監護人對於受監護人之財產，應依規定會同
    遺囑指定、當地直轄市、縣（市）政府指派或法院指定之人
    ，於二個月內開具財產清冊，並陳報法院。於前條之財產清
    冊開具完成並陳報法院前，監護人對於受監護人之財產，僅
    得為管理上必要之行為，民法第1099條第1項、第1099條之1
    定有明文。又按監護人對於受監護人之財產，非為受監護人
    之利益，不得使用、代為或同意處分。監護人為下列行為，
    非經法院許可，不生效力：一、代理受監護人購置或處分不
    動產。二、代理受監護人，就供其居住之建築物或其基地出
    租、供他人使用或終止租賃。監護人不得以受監護人之財產
    為投資。但購買公債、國庫券、中央銀行儲蓄券、金融債券
    、可轉讓定期存單、金融機構承兌匯票或保證商業本票，不
    在此限，民法第1101條定有明文。該條規定，依民法第1113
    條規定，準用於成年人之監護。
三、經查，聲請人主張其配偶鄭楓木前經本院於91年11月11日以
    91年度禁字第122號裁定宣告為禁治產人，聲請人為其法定
    監護人，嗣又經本院100年度監字第196號裁定指定鄭楓木之
    堂弟鄭勝波為會同開具財產清冊之人，聲請人並於100年10
    月13日會同開具財產清冊之人鄭勝波，向本院陳報受監護宣
    告人鄭楓木之財產清冊等情，業經本院依職權調取前開案卷
    查核屬實，堪予認定。而聲請人主張如附表所示之不動產為
    受監護宣告人鄭楓木所有一節，亦有聲請人所提土地登記第
    二類謄本附卷可稽，亦堪採信。
四、次查，聲請人主張受監護宣告人鄭楓木因腦內出血、糖尿病
    、高血壓等症狀，長期臥床，日常生活完全依賴他人照護，
    聲請人為照料受監護宣告人鄭楓木，聘請外籍人士SULAMI及
    DULDULAO JUVELYN BALINTON2人專責24小時照護，每月須支
    出之外籍看護薪資高達新臺幣（下同）35,416元，每月並有
    醫院派遣之居家護理人員前來更換氣切管、胃管、尿管等及
    基本居家護理，聲請人照料受監護宣告人已約10年，受監護
    宣告人鄭楓木之存款已不足支付看護費，有處分受監護宣告
    人鄭楓木不動產之必要等情，亦據其提出存摺影本、監護工
    薪資表、行政院勞工委員會函影本為證，並經證人鄭勝波到
    庭證稱：「鄭楓木從九十一年中風就呈現植物人的狀態…由
    聲請人照顧一直到現在，鄭楓木目前在善化區小新營56之26
    號與聲請人同住，鄭楓木有請兩個外籍看護照顧，這兩個外
    籍看護從中風以後就已經聘請了…鄭楓木飲食必須要精緻的
    飲食，靠鼻胃管進食，也有氣切…因為聲請人存款不多，所
    以要處分鄭楓木的不動產，做為鄭楓木每個月的開銷，鄭楓
    木共有七筆不動產，三筆道路用地，其他四筆就是本件聲請
    處分的土地，鄭楓木除了本件聲請的土地及三筆道路用地外
    ，沒有其他財產可以用來支付鄭楓木的開銷」等語明確，亦
    堪信為真實。而聲請人主張受監護宣告人鄭楓木名下原有7
    筆不動產，其中臺南市善化區○○○段857-1、858-2地號土
    地為道路用地，且已用以抵繳稅款，僅餘同段913-2地號土
    地之道路用地及如附表所示之土地一節，亦有聲請人所提土
    地登記第二類謄本、地籍圖謄本及受宣護宣告人之財產清冊
    附於本院100年度監字第196號卷可稽，亦堪採信。
五、再查，聲請人主張受監護宣告人鄭楓木每月基本費用（包含
    外籍勞工看護之薪資、安定基金、健保費、外籍勞工每日伙
    食、居家護理費、聲請人健保費、水電瓦斯費、中興保全費
    用、電話費等）為63,882元，鄭楓木每月生活必需費用（包
    含有機食品、藥品及營養品、中藥、管灌營養品、醫療耗才
    、肉品、魚品）為83,753元，醫療器材（氣墊床、氣墊座、
    抽痰機）為27,500元等情，固據其提出估價單、免用統一發
    票收據、統一發票為證，並經證人鄭勝波到庭證稱：「每個
    月開銷差不多十一、二萬元左右，兩名外籍看護就六萬多元
    …醫療費用多少我不清楚」等語；惟證人鄭勝波所述受監護
    宣告人鄭楓木每月所需支付之外籍看護費用部分已與聲請人
    之主張及上開薪資表不符，其就鄭楓木每月所需之醫療費用
    、營養品等之詳細支出亦表示不清楚，則其證稱受監護宣告
    人鄭楓木每月所需費用為11、12萬元部分，已難憑採，而依
    聲請人所提上開每月基本費用明細中，聲請人之健保費及高
    達1,737元之電話費顯非受監護宣告人每月所需之費用，且
    聲請人係與受監護宣告人鄭楓木同住，該處所之水、電、瓦
    斯、中興保全等費用是否全部均係受監護宣告人鄭楓木所需
    及實際所用，亦難逕論，聲請人所提營養品、有機米、藥品
    、尿褲等單據，除無月份之標示外，其所載數量或為「一批
    」，或為數罐，衡情應為數月所需，另醫療器材（氣墊床、
    氣墊座、抽痰機）27,500元亦非每月之消耗用品，是聲請人
    主張受監護宣告人鄭楓木每月所需之費用（不包括醫療器材
    費用）高達14萬7千餘元，尚難憑採，惟受監護宣告人鄭楓
    木既需看護照護，並有看護費用每月35,416元及生活必要費
    用之支出，則聲請人聲請變賣處分受監護宣告人鄭楓木之不
    動產，以支應受監護宣告人鄭楓木所需必要之費用，自屬有
    據。然聲請人所聲請變賣如附表所示之4筆不動產，依公告
    現值計算，該4筆土地之價額即高達41,364,000元，如許聲
    請人變賣全部，顯與受監護宣告人鄭楓木所需不相當，不符
    需求之比例，既無必要性，亦無正當性，尚難認係為受監護
    宣告人鄭楓木之利益而處分，是以，本院審酌上情，為保護
    受監護宣告人鄭楓木財產上之利益，認受監護宣告人鄭楓木
    名下所有如附表所示之編號2（即臺南市善化區○○○段858
    地號土地），其公告現值為6,264,000元，將之處分後，其
    所得應足以支應養護受監護宣告人鄭楓木數年內之所需，爰
    准聲請人此部分之聲請，裁定如主文所示，其餘之聲請，不
    應准許，應予駁回。
六、依非訟事件法第21條第1項、第24條第1項，裁定如主文。
中    華    民    國   100    年    12    月    19    日
                  家事法庭法  官    林育幟
以上正本係照原本作成。
如對本裁定抗告須於裁定送達後10日內向本院提出抗告狀，並應
繳納抗告費新臺幣1,000元。
中    華    民    國   100    年    12    月    19    日
                          書記官    陳世明
附表：
 ┌──┬───────────┬──┬─────┐
 │編號│ 不 動 產 標 的       │權利│價值（以公│
 │    │                      │範圍│告現值計算│
 │    │                      │    │）        │
 ├──┼───────────┼──┼─────┤
 │ 1  │臺南市善化區○○○段85│全部│27,048,000│
 │    │7地號土地             │    │元        │
 ├──┼───────────┼──┼─────┤
 │ 2  │臺南市善化區○○○段85│全部│6,264,000 │
 │    │8地號土地             │    │元        │
 ├──┼───────────┼──┼─────┤
 │ 3  │臺南市善化區○○○段85│全部│6,120,000 │
 │    │8-1地號土地           │    │元        │
 ├──┼───────────┼──┼─────┤
 │ 4  │臺南市善化區○○○段85│全部│1,932,000 │
 │    │8-3地號土地           │    │元        │
 └──┴───────────┴──┴─────┘